【裁判字號】    97,易,2240
【裁判日期】    971105
【裁判案由】    詐欺
【裁判全文】
臺灣臺北地方法院刑事判決              97年度易字第2240號
公  訴  人  臺灣臺北地方法院檢察署檢察官
被      告  乙○○
上列被告因詐欺案件，經檢察官提起公訴（97年度偵字第1798、
10137 號），本院判決如下：
    主  文
乙○○幫助共同意圖為自己不法之所有，以詐術使人將本人之物
交付，處有期徒刑肆月，如易科罰金，以新台幣壹仟元折算壹日
。
    事  實
一、乙○○明知社會上詐騙案件層出不窮，並可預見將自己之銀
    行帳戶存摺、金融卡與密碼提供他人使用，恐遭利用作為人
    頭帳戶，待騙徒對被害人施以詐術得逞，致被害人匯入款項
    後，再予提領運用，竟基於幫助他人詐欺取財之未必故意，
    於民國96年11月19日前某日（起訴書誤載為97年1 月間），
    在臺北巿文山區○○○路○ 段萬隆捷運站第一出口，將其在
    國泰世華銀行古亭分行（設臺北巿大安區○○○路○ 段149
    號）所申設帳號000000000000號帳戶之存摺、提款卡、密碼
    ，提供予真實姓名、年籍均不詳之詐騙集團成員使用。(一)嗣
    由該詐騙集團某不詳姓名之成員於96年11月19日下午9 時許
    ，持電話撥打至甲○○所持用之0000000000號行動電話，向
    其佯稱：其所失竊之3177-NL 號自用小客車在其手中，如欲
    贖回，須準備新台幣（下同）6 萬元，並於次日11時50分許
    ，再打電話與甲○○，揚言應將6 萬元匯入乙○○所有之上
    開號帳戶內，否則將肢解該車並販售汽車零件，甲○○惟恐
    其自用小客車遭破壞，旋與歹徒協商以4 萬元達成協議，甲
    ○○遂依其等指示將4 萬元匯至其所指定上開乙○○帳戶內
    ，該詐騙集團受款後，請甲○○至嘉義巿家樂褔大賣場領回
    甲○○所有上開自用小客車，然甲○○至上開地點等候，並
    未尋獲其上開自用小客車，始知受騙，乃向嘉義巿警察局第
    一分局北興派出所報案。(二)該詐騙集團成員又於96年11月21
    日10時許，打電話與林憲謙，佯稱林憲謙失竊之6499-LV 號
    自用小客車在其手中，要林憲謙匯15,000元至前述乙○○之
    帳戶內，即可至臺南巿中山路新光三越百貨公司領車，林憲
    謙依約前往上開地點，並未尋獲其失竊之上開自用小客車，
    始知受騙，乃向臺南巿警察局第一分局東門派出所報案。
二、案經甲○○訴由嘉義縣警察局竹崎分局報由臺灣嘉義地方法
    院檢察署函請臺灣高等法院檢察署檢察長令轉臺灣臺北地方
    法院檢察署檢察官偵查起訴。
    理  由
一、程序事項：
    本件被告乙○○對於檢察官起訴書證據清單所提人證、物證
    之證據能力均不加以爭執，而本院審核該等證據資料作成之
    情況，亦無不具證據能力之情形，則該等證據資料自有證據
    能力，合先敘明。
二、認定犯罪事實之證據與理由：
  (一)經本院訊問後，被告坦承前述國泰世華銀行古亭分行之帳戶
    確為伊所開設，伊事後於96年11月26日有再前往渣打銀行永
    和分行準備辦理開戶，即為行員報警查獲等情，惟矢口否認
    有何公訴意旨所指之犯行，並辯稱：伊根本不認識被害人，
    伊是於97年1 月間將帳戶交給姓名、年籍不詳綽號「小慧」
    之女性朋友使用，「小慧」向伊說要作生意使用，伊不曉得
    「小慧」拿去詐騙使用云云。
  (二)經查：
  1.某詐騙集團而姓名、年籍不詳之成員於96年11月19日下午9
    時許，持電話撥打至甲○○所持用之0000000000號行動電話
    ，向其佯稱：其所失竊之3177-NL 號自用小客車在其手中，
    如欲贖回，須準備6 萬元，並於次日11時50分許，再打電話
    與甲○○，揚言應將6 萬元匯入乙○○所有之上開號帳戶內
    ，否則將肢解該車並販售汽車零件，甲○○惟恐其自用小客
    車遭破壞，旋與歹徒協商以4 萬元達成協議，甲○○遂依其
    等指示將4 萬元匯至其所指定上開乙○○帳戶內，該詐騙集
    團受款後，請甲○○至嘉義巿家樂褔大賣場領回甲○○所有
    上開自用小客車，然甲○○至上開地點等候，並未尋獲其上
    開自用小客車，始知受騙，乃向嘉義巿警察局第一分局北興
    派出所報案等情，業據證人甲○○於警詢時證述屬實，並有
    嘉義市警察局車輛協尋電腦輸入單、國泰世華銀行檢附被告
    前述帳戶之開戶資料、存摺存款交易明細表（嘉義縣警察局
    竹崎分局偵卷第1-7 頁）及車籍查詢表（本院卷第17頁）等
    件在卷可證，且為被告所不爭執，此部分事實堪以認定。
  2.某詐騙集團成員於96年11月21日10時許，打電話與林憲謙，
    佯稱林憲謙失竊之6499-LV 號自用小客車在其手中，要林憲
    謙匯15,000元至前述乙○○之帳戶內，即可至臺南巿中山路
    新光三越百貨公司領車，林憲謙依約前往上開地點，並未尋
    獲其失竊之上開自用小客車，始知受騙，乃向臺南巿警察局
    第一分局東門派出所報案等情，業據證人林憲謙於警詢時證
    述屬實（97年度偵字第1798號偵卷第11、12頁），並有台南
    市警察局第一分局受理各類案件紀錄表、國泰世華銀行97年
    9 月18日函文檢附被告前述帳戶之開戶資料、存摺存款交易
    明細表及車籍查詢表（本院卷第16、21-24 頁）等件在卷可
    證，且為被告所不爭執，此部分事實堪以認定。
  3.查金融存款帳戶資料事關存戶個人財產權益之保障，其與儲
    戶存摺、金融卡及密碼相結合，專屬性、私密性更形提高，
    除非本人或與本人具密切關係者，難認有何理由可自由使用
    私人之存摺、金融卡及密碼，而一般人亦均有應妥善保管上
    開物件，防止被他人冒用之認知；且近來詐欺犯罪集團犯案
    猖獗，每每利用人頭帳戶作為犯罪工具，若任意提供自己帳
    戶之相關物件予不明人士使用，將有遭他人作為詐欺犯罪時
    ，非正當資金進出之用之不法用途，此情當為具有社會生活
    經驗之被告所得認識及預見。而被告於警詢、偵訊及本院審
    理時，先則供稱該帳戶係於96年11月間開立，該帳戶係借予
    李先生轉帳用（97年度偵字第1798號偵卷第6 頁）；繼則供
    稱係於97年1 月間開立，係借予「小慧」作生意使用；再於
    本院準備程序時供稱係於96年11月開立，該帳戶係借予「小
    慧」作生意使用，顯見被告前後供述已有不一。而由國泰世
    華銀行檢附之被告開戶資料顯示，被告係於96年11月12日向
    該行開立帳戶使用，隨即於同年月19日遭詐騙集團用以供詐
    欺取財之用，則被告既為有相當社會經驗之人，當可知我國
    金融機構對於開立帳戶者，只要求少數之存款款項，並無其
    他之信用調查，「小慧」如確有作生意之需求，當可自行開
    立使用，怎可能向被告借用，又怎可能在借用不久後，隨即
    供詐騙集團使用。況證人即渣打銀行永和分行行員許介銘業
    於警詢時供稱：被告於96年11月26日本欲前往其服務之分行
    辦理開戶事宜，係因被告所開立之前述國泰世華銀行帳戶已
    被列為警示帳戶，始通知承辦員警到場處理等情（97年度偵
    字第1798號偵卷第9 頁），則被告如自己確有使用金融帳戶
    之必要，怎可能在開戶不久後隨即借予他人使用，然後自己
    又再度前往渣打銀行永和分行開戶。綜此，顯見被告確係基
    於幫助詐欺之不確定故意，將自己所有金融帳戶提供與他人
    使用。
  (三)綜上所述，由證人甲○○、林憲謙、許介銘之證稱、被告之
    供稱，以及國泰世華銀行檢附之開戶資料戶、存摺存款交易
    明細表與嘉義市警察局車輛協尋電腦輸入單、台南市警察局
    第一分局受理各類案件紀錄表、車籍查詢表等證物，足證被
    告確有幫助他人詐欺之犯行甚明，被告所辯無非係卸責之詞
    ，不足採信。是本件事證明確，被告犯行堪以認定。
三、論罪科刑：
  (一)按幫助犯之成立，主觀上行為人須有幫助故意，客觀上須有
    幫助行為，意即需對於犯罪與正犯有共同之認識，而以幫助
    之意思，對於正犯資以助力，而未參與實施犯罪之行為者而
    言，最高法院75年度台上字第1509號、88年度台上字第1270
    號判決意旨均同此見解。核被告所為，顯係基於幫助他人犯
    詐欺罪之犯意，且所為提供上開物品予他人之行為，亦屬刑
    法詐欺罪構成要件以外之行為，被告既以幫助他人犯罪之意
    思而參與犯罪構成要件以外之行為，自應成立刑法第30條第
    1 項、第339 條第1 項詐欺取財罪之幫助犯，爰依刑法第30
    條第2 項規定減輕其刑。而本件係由數名不同之詐騙集團成
    員分別以電話向被害人施詐，而被害人復有多人，其等應屬
    詐欺罪之共同正犯。又被告係以一幫助詐欺取財行為，使詐
    欺集團成員得以分別詐騙林榮輝等2 人，致其等陷於錯誤，
    因而交付財物，其中被害人雖有數人，惟被告提供帳戶舉措
    僅有1 次，應論以1 個幫助詐欺取財行為，至於詐欺集團成
    員分別向不同人行騙，正犯之罪數並不影響被告行為之罪數
    ，被告之行為仍應僅認構成一個幫助詐欺取財行為。
  (二)爰審酌：1.智識程度：被告係國中肄業之學歷，目前仍在待
    業中；2.犯罪動機、目的：被告將自己之銀行帳戶提供與他
    人使用，僅係基於幫助他人犯詐欺罪之未必故意；3.犯罪手
    段：被告在此詐欺集團犯案猖獗，利用帳戶掩飾、隱匿詐財
    贓款之事迭有所聞之際，竟仍基於提供他人銀行帳戶以供詐
    騙份子從事詐財行為；4.所生危害：被告所為將增加被害人
    尋求救濟之困難，並使犯罪之追查趨於複雜，所為將嚴重影
    響社會正常交易安全；5.犯後態度：被告於警詢、偵訊及本
    院審理時均未能坦承犯行，且提出顯與常情有違之辯詞（辯
    稱於97年1 月間始將帳戶借予他人使用），而依卷內證據資
    料亦無從證明被告已有悔意等一切情狀，量處如主文所示之
    刑，並諭知易科罰金之折算標準。再被告交予真實姓名、年
    籍之詐騙集團成員之上開銀行存摺、提款卡等物，雖係供犯
    罪所用之物，但未經扣案，迄今仍未取回，且非義務沒收之
    物，爰不為沒收之諭知，附此敘明。
據上論斷，依刑事訴訟法第299 第1 項前段，刑法第28條、第30
條第1 項、第2 項、第339 條第1 項、第41條第1 項前段，刑法
施行法第1 條之1 ，判決如主文。
本案經檢察官簡逸薇到庭執行職務。
中    華    民    國    97    年    11    月    5    日
                    刑事第六庭審判長法  官  張永宏
                                    法  官  雷淑雯
                                    法  官  林孟皇
本正本證明與原本無異。
如不服本判決，應於判決送達後10日內向本院提出上訴狀（應抄
附繕本）。告訴人或被害人如對於本判決不服者，應具備理由請
求檢察官上訴，其上訴期間之計算係以檢察官收受判決正本之日
期為準。
                                    書記官  楊雅鈞
中    華    民    國    97    年    11    月    5    日
附錄本案論罪科刑法條全文：
中華民國刑法第339條（普通詐欺罪）
意圖為自己或第三人不法之有，以詐術使人將本人或第三人之物
交付者，處五年以下有期徒刑、拘役或科或併科一千元以下罰金
。
以前項方法得財產上不法之利益或使第三人得之者，亦同。
前二項之未遂犯罰之。


司法院資訊處製作；財團法人民間司法改革基金會備份。
